【裁判字號】    88,訴,800
【裁判日期】    890929
【裁判案由】    懲治走私條例等
【裁判全文】
臺灣臺南地方法院刑事判決                          八十八年度訴字第七二五號
    公  訴  人  臺灣台南地方法院檢察署檢察官
    被      告  薛朝明
                乙○○
                甲○○
                丙○○
    共      同
    選任辯護人  鄭和傑
右列被告等因懲治走私條例等案件，經檢察官提起公訴（八十八年度偵字第六六一二
號、第七四五七號），本院判決如左：
    主  文
薛朝明、乙○○、甲○○、丙○○均無罪。
    理  由
一、公訴意旨略以：被告乙○○係正滿春九號漁船船長，與船員即被告甲○○、丙○○、薛朝明、薛石龍（另行起訴）共同意圖私運中國大陸地區之漁貨進入台灣地
    區，於民國八十八年五月十八日下午四時許由乙○○駕駛正滿春九號漁船由台南
    市安平港出海，直航至中國大陸地區，向不詳之大陸人民購買總重七千一百公斤
    之漁貨，於八十八年五月十九日晚上十一時許私運進入台南市安平港，經海岸巡
    防司令部台南市情報組發現會同台南市警察局當場查獲，扣得漁貨七千一百公斤
    。因認被告薛朝明、乙○○、丙○○、甲○○等人涉有懲治走私條例第二條第一
    項、台灣地區與大陸地區人民關係條例第八十條第一項之罪嫌云云。
二、按犯罪事實應依証據認定之，無証據不得推定其犯罪事實，刑事訴訟法第一百五
    十四條定有明文。又被告否認犯罪事實所持之辯解，縱屬不能成立，仍非有積極
    證據足以證明其犯罪行為，不能遽為有罪之認定。（最高法院三十一年上字第一
    八三一號判例參照）。次按認定不利於被告之事實，須依積極證據，苟積極證據
    不足為不利於被告之認定時，即應為有利於被告之認定，更不必有何有利之證據
    ，最高法院三十年上字第八一六號判決足資參照。另按懲治走私條例第二條第一
    項私運管制物品逾公告數額之走私物品罪所稱之「管制進口物品」，係以行政院
    於七十九年三月三十日公告之甲、丙、丁類物品為限，而本件所查扣之魚貨非屬
    前揭公告之甲、丙類物品，合先明。又依行政院公告之「懲治走私條例公告管
    制物品項目及其數額」中之丁項規定，自「淪陷區」私運物品進入本國自由地區
    或自本國自由地區私運物品前往「淪陷區」，其所私運之物品，以管制物品論，
    除屬於甲項及乙項之物品不限數額外，其餘以私運一項或數項，其總額由海關比
    照緝獲時之完稅價格計算，超過新臺幣十萬元或重量達一千公斤者，以管制進出
    口物品論。亦即，前開丁項所稱之「以管制物品論」之物品，必須是自大陸（淪
    陷）地區私運進入臺灣（本國自由）地區之物品方足當之。是本件如無證據足證
    被告乙○○、薛朝明、甲○○、丙○○與共犯薛石龍係駕駛正滿春九號漁船由台
    南市安平港出海，直航至中國大陸地區不詳之向大陸人民購買扣案之總重七千一
    百公斤之漁貨，私運進入台南市安平港，或無證據足資認定共犯薛石龍與大陸地
    區不詳人士基於共同犯意聯絡，聯繫妥當後由被告薛朝明、乙○○、甲○○、丙○○駕正滿春九號至約定地點載運漁獲私運進入台南安平港，即難認其屬行政院
    公告之懲治走私條例公告管制物品項目及其數額中丁項之「以管制物品論」之物
    品甚明。亦即無從以懲治走私條例第二條第一項之私運準管制物品罪、台灣地區
    及大陸地區人民關係條例第八十條第一項之罪相繩。
三、公訴意旨認被告涉有共同走私罪嫌，無非以被告薛朝明於警訊供稱：上開魚貨在
    澎湖外海捕獲云云，被告乙○○於警訊供稱：一部分用網片換的，另以三萬元購
    買的云云，被告丙○○供稱：以尼龍繩與大陸人民交換的云云，被告甲○○供稱
    ：自己撈獲的云云，渠等所供漁獲來源出入不一，且共犯薛石龍以正滿春漁船與
    大陸地區不詳人民連絡購買漁事宜，亦有監聽譯文及錄音帶可憑，復有漁貨七千
    一百公斤扣案可稽，足認渠等有共同至大陸地區私運漁貨云云為其論據。
四、惟訊據被告薛朝明、乙○○、丙○○、甲○○均堅決否認有與共犯薛石龍共同違
    反懲治走私條例及台灣地區及大陸地區人民關係條例犯行，辯稱：渠等在澎湖西
    南方海域作業，捕獲四、五噸海產，約中午時分有一艘船經過強迫渠等以新台幣
    三萬元向他們買漁獲皮刀魚三噸多，還將網片及繩子拿走等語。經查：
（一）本院核對八十八年五月三日迄至同年五月十八日號正滿春九號由安平港出海日
      期及同年五月十九日該船返回安平港被查獲間之監聽譯文與南市區漁會魚市場
      供應人明細表結果，該譯文內容所載者，確多係共犯薛石龍與大陸朋友聯絡水
      產養殖相關事宜，並查無共犯薛石龍以正滿春九號漁船名義，與大陸地區不詳
      之人聯絡訂購查扣之金線魚一千公斤、皮刀三千二百公斤、大目、紅新娘各六
      百公斤、黑鯧七百公斤、白帶魚、馬加各五百公斤漁獲之錄音內容，有上開監
      聽譯文及明細表各乙紙附卷足憑，是顯難依該監聽譯文，遽認共犯薛石龍有以
      正滿春九號漁船名義，與大陸地區不詳之人聯絡訂購該船所被查扣之漁獲之事
      實。又經訊問被告乙○○、薛朝明、甲○○、丙○○結果，亦均供稱：被告薛
      石龍係在大陸從事水產養殖事業，本件被查扣漁獲，並非被告薛石龍與大陸地
      區不詳之人聯絡訂購，係伊等在澎湖西南海域等作業時所捕獲或向大陸漁船買
      受等語（見本院八十八年八月六日、九月三日訊問筆錄）。益證共犯薛石龍並
      無以正滿春九號漁船名義，與大陸地區不詳之人聯絡訂購該船所被查扣之漁獲
      之事實，至為明確。
（三）雖被告薛朝明於警訊供稱：在澎湖島南面捕的云云，被告乙○○於警訊供稱：
      一部分用網片換的，另以三萬元購買，在北緯二十三度十分、東經一一八度五
      十五分云云，被告丙○○供稱：在澎湖南邊以尼龍繩與大陸人民交換的云云，
      被告甲○○供稱：在澎湖南邊自己撈獲的云云，渠等所供漁獲來源出入不一，
      然渠等所供述獲得魚貨之地點並無分歧，而上揭東經一一八度五十五分、北緯
      二十三度十分之地點，經向內政部查詢結果，上開海域距大陸最近地區福建省
      兄弟嶼一三Ｏ公里，距我國第一批領海基線（澎湖縣貓嶼至七美段）二十三點
      五浬，在我國十二浬外，但在二十四浬鄰接區內，有內政部八十九年九月二十
      二日台八八內地字第八八一一六一八號函、八十八年八月十二日台八八內地字
      第八八八一八五六號函各乙紙附卷足參，足見渠等供述獲得魚貨之上述海域，
      屬於公海之海域，非屬我國領海，亦非屬大陸地區領海，難認渠等係自淪陷區
      內私運上開魚貨進口。故雖渠等於警訊中對於如何獲得漁獲之描述有所歧異，
      惟公訴人既乏積極證據足資證明渠等購買魚貨之地點係指直航至中國大陸地區
      淪陷區內取得，其徒以渠等供詞互有歧異，即遽認共犯乙○○係駕駛該漁船直
      航至中國大陸地區淪陷區內取得，揆諸首開判例意旨，其此項論據，亦難成立
      。
五、綜上所述，本件依調查所得證據尚不足以證明被告有公訴人所指犯行，揆諸首開
    說明，不能證明被告犯罪，依法應為被告薛朝明、乙○○、丙○○、甲○○無罪
    之諭知。
據上論斷，應依刑事訴訟法第三百零一條第一項前段，判決如主文。
本案經檢察官張啟祥到庭執行職務。
中    華    民    國      八十九      年      九    月      二十九      日
                                  臺灣臺南地方法院刑事第三庭
                                          法  官  高如宜
右正本證明與原本無異。
如不服本判決，應於判決送達後十日內向本院提出上訴狀( 應附繕本 )。
                                          書記官  劉岳文
中    華    民    國      八十九      年      九    月      二十九      日


司法院資訊處製作；財團法人民間司法改革基金會備份。
